【裁判字號】    98,裁,2695
【裁判日期】    981105
【裁判案由】    償還公費
【裁判全文】
最  高  行  政  法  院  裁  定
                                      98年度裁字第2695號
上  訴  人  陸軍軍官學校
代  表  人  甲○○
訴訟代理人  葉智幄  律師
被 上訴 人  乙○○
            丙○○
            丁○○
            戊○○
上列當事人間償還公費事件，上訴人對於中華民國98年7月16日
臺北高等行政法院98年度訴字第747號判決，提起上訴，本院裁
定如下：
    主  文
上訴駁回。
上訴審訴訟費用由上訴人負擔。
    理  由
一、按對於高等行政法院判決之上訴，非以其違背法令為理由，
    不得為之，行政訴訟法第242條定有明文。依同法第243條第
    1項規定，判決不適用法規或適用不當者，為違背法令；而
    判決有同條第2項所列各款情形之一者，為當然違背法令。
    是當事人對於高等行政法院判決上訴，如依行政訴訟法第24
    3條第1項規定，以高等行政法院判決有不適用法規或適用不
    當為理由時，其上訴狀或理由書應有具體之指摘，並揭示該
    法規之條項或其內容；若係成文法以外之法則，應揭示該法
    則之旨趣；倘為司法院解釋或本院之判例，則應揭示該判解
    之字號或其內容。如以行政訴訟法第243條第2項所列各款情
    形為理由時，其上訴狀或理由書，應揭示合於該條項各款之
    事實。上訴狀或理由書如未依此項方法表明，或其所表明者
    與上開法條規定不合時，即難認為已對高等行政法院判決之
    如何違背法令有具體之指摘，其上訴自難認為合法。
二、本件上訴人對於臺北高等行政法院98年度訴字第747號判決
    （下稱原判決）上訴，主張：就行政程序法體例編排而為體
    系解釋及司法院釋字第474號解釋蘇俊雄大法官之部分不同
    意見書可知，基於「行政契約」所生公法上請求權應無行政
    程序法第131條適用，且行政程序法施行前基於「行政契約
    」所生之公法上請求權，於行政程序法施行後，應透過行政
    程序法第149條之規定適用民法第125條之15年消滅時效，方
    為適法，原判決所持見解與司法院釋字第474號、第620號解
    釋及法律保留原則、平等原則、比例原則、信賴保護原則相
    違，自有適用法規不當之違誤；又本件爭點與本院93年度判
    字第843、1393號判決及97年度判字第8號判決相同，上訴人
    於原審亦已本諸該判決而為主張，原判決未予斟酌，且未說
    明其理由，亦有同法第243條第2項第6款判決不備理由之違
    法等語。惟查，「公法上之請求權於行政程序法施行前成立
    而可行使者，自行政程序法施行日起算，其殘餘期間較行政
    程序法第131條第1項所定時效期間為長者，應自該法施行日
    起，適用該法第131條第1項5年時效期間之規定，且關於公
    法上請求權之消滅時效，不宜類推適用民法第144條關於抗
    辯權之規定」，業經本院95年8月份庭長法官聯席會議決議
    在案，本件上訴人之請求權已罹於時效而消滅，原審業於判
    決理由中論述綦詳，並載明其餘攻擊防禦方法無礙判決結果
    而無庸一一論述。經核上訴人之上訴理由，係憑其主觀見解
    就原審所為之法律論斷，泛言其論斷違法，並就原審已論斷
    者，泛言未論斷，核屬對於法令規範意旨之誤解，而非具體
    表明合於不適用法規、適用法規不當、或行政訴訟法第243
    條第2項所列各款之情形，難認對該判決之如何違背法令已
    有具體之指摘。依首開規定及說明，應認其上訴為不合法。
三、據上論結，本件上訴為不合法。依行政訴訟法第249條第1項
    前段、第104條、民事訴訟法第95條、第78條，裁定如主文
    。
中    華    民    國    98    年    11    月    5     日
                    最高行政法院第六庭
                        審判長法官  吳  明  鴻
                              法官  吳  東  都
                              法官  林  茂  權
                              法官  侯  東  昇
                              法官  黃  秋  鴻
以  上  正  本  證  明  與  原  本  無  異
中    華    民    國    98    年    11    月    6     日
                              書記官  葛  雅  慎


司法院資訊處製作；財團法人民間司法改革基金會備份。
